最高法院民事判決　　　　　　九十六年度台上字第一七八四號
上　訴　人　人志實業有限公司
法定代理人　甲 ○ ○
訴訟代理人　黃 呈 利律師
被 上訴 人　盛餘股份有限公司
法定代理人　乙○○
訴訟代理人　周 村 來律師
　　　　　　周 元 培律師
被 上訴 人　亞喬企業股份有限公司
法定代理人　丙 ○ ○
上列當事人間請求損害賠償事件，上訴人對於中華民國九十六年
二月二十七日台灣高等法院高雄分院第二審補充判決（九十三年
度上易字第一一號），提起上訴，本院判決如下：
    主  文
原判決廢棄。
    理  由
按當事人就脫漏部分聲明不服者，以聲請補充判決論，民事訴訟
法第二百三十三條第二項定有明文。本件上訴人對台灣高雄地方
法院九十二年度訴字第七六四號判決提起上訴，原審固以上訴人
於該審依民國九十二年六月二十五日修正前商品標示法第九條第
二款、第四款及民法第一百八十四條第二項前段規定，為訴之追
加，該審法院原於九十三年八月十九日所為之判決（該判決上訴
人業已敗訴確定），就該追加之訴部分有所脫漏，乃依上開條項
規定，再以補充判決駁回上訴人之追加之訴。惟查上訴人於第一
審即對製造商之被上訴人盛餘股份有限公司（下稱盛餘公司）依
上述商品標示法第九條第二款及第四款、民法第一百八十四條第
二項前段規定為請求【未對經銷商之被上訴人亞喬企業股份有限
公司（下稱亞喬公司）依該規定為請求】，並於原審指稱其自第
一審雄簡字卷書狀起即已多次對盛餘公司主張該訴訟標的法律關
係云云（分見一審雄簡字卷一五六頁、一審簡上字卷一○、三一
、三九頁、一審訴字卷一七、三五頁、原審卷(二)四八、六七、六
八、七一、七三頁），復於上訴原審時提出上訴狀起迭次指明其
有對盛餘公司依商品標示法第九條第二款及第四款、民法第一百
八十四條第二項前段規定為主張（分見原審卷(一)七五、一二七、
一四九、一五○頁）。上訴人既早於上訴第二審時即對盛餘公司
該脫漏部分聲明不服，則就第一審漏未對盛餘公司依商品標示法
等訴訟標的法律關係為判決部分，依上說明，自應以聲請補充判
決論。乃原審誤認上訴人依商品標示法等訴訟標的請求盛餘公司
為給付部分，係於原審始為訴之追加，已有可議。又該脫漏部分
，於第一審即已發生，且應以聲請補充判決論，乃原審疏未注及
，竟於第一審尚未為補充判決前，遽就該部分為補充判決，亦有
未合。又依上述卷內所附書狀及筆錄所載，上訴人祇對盛餘公司
依商品標示法等訴訟標的法律關係為請求，並未對亞喬公司併為
請求，原審逕就亞喬公司該訴訟標的法律關係之請求同為補充判
決，尤有未洽。上訴論旨，指摘原判決不當，求予廢棄，不能認
為無理由。案經廢棄，宜由第一審就盛餘公司該脫漏部分先為辯
論後裁判之，附此敘明。
據上論結，本件上訴為有理由。依民事訴訟法第四百七十七條第
一項，判決如主文。
中　　華　　民　　國　九十六　年　　八　　月　 十六 　日
                      最高法院民事第八庭
                          審判長法官  朱　建　男
                                法官  顏　南　全
                                法官  蘇　清　恭
                                法官  葉　勝　利
                                法官  黃　義　豐
      本件正本證明與原本無異
                                      書  記  官
中　　華　　民　　國　九十六　年　　八　　月　二十七　日
                                                      Ｅ
